臺灣高雄地方法院民事判決　　　　　　　94年度訴字第1689號
原　　　告　泰正交通股份有限公司
法定代理人　甲○○
訴訟代理人　顏萬文律師
被　　　告　台灣海運企業服務有限公司
法定代理人　乙○○
訴訟代理人　劉貞鳳律師
當事人間請求損害賠償事件，本院於民國94年12月15日言詞辯論
終結，判決如下：
    主      文
原告之訴及假執行之聲請均駁回。
訴訟費用由原告負擔。
    事實及理由
一、原告主張：被告所有船舶「GLOBAL MARS 」（下稱系爭船舶
    ）之員工，於民國92年8 月1 日，在高雄港因作業疏失，致
    油管架飛起，掉落後傷及由原告所僱用之油灌車司機即訴外
    人陳崑圖，訴外人陳崑圖除已受領原告所給付之薪資補償新
    台幣（下同）200,000 元外，復向原告請求給付職業災害補
    償金1,128,600 元，是原告因被告之受僱人執行職務行為所
    受損害合計為1,328,600 元，另駕駛油灌車須具有特別經驗
    及技術，因訴外人陳崑圖受傷無法上班，經原告多方招募後
    ，遲至1 年後始進用一名合格司機，致原告之油灌車長達1
    年沒有營業收入，依原告所屬油灌車平均每月淨利111,000
    元計算，原告因被告之受僱人執行職務行為所失利益為1,33
    2,000 元，被告既為侵權行為人之僱用人，爰依民法第184
    條第1 項前段及同法第188 條第1 項前段規定，請求被告應
    給付原告侵權行為損害賠償金額合計2,660,600 元（1,328,
    600+1,332,000 ＝2,660,600）。 並聲明求為判決：（一）
    被告應給付原告2,660,600 元及自起訴狀繕本送達翌日起至
    清償日止按年利率5 ％計算之利息；（二）原告願供擔保請
    准宣告假執行；（三）訴訟費用由被告負擔。
二、被告則以：系爭船舶「GLOBAL MARS 」係屬訴外人「Shinkk
    awa S.A.」所有，被告僅係受「GLOBAL MARS 」船舶所加入
    之日本船東責任互保協會之委託，代為與訴外人陳崑圖協商
    和解事宜，並非系爭船舶之所有權人，原告將被告誤為船東
    而訴請賠償，顯無理由。並答辯聲明求為判決：（一）原告
    之訴及假執行之聲請均駁回；（二）如受不利判決，願供擔
    保免為假執行。
三、按權利保護要件中之關於訴訟標的之法律關係之要件，屬於
    實體上權利保護要件，即當事人請求法院為利己之本案判決
    所必備之要件，若原告之訴欠缺權利保護要件，法院應駁回
    原告之訴，而於給付之訴，必須原告對於被告有私法上之權
    利存在，而後始能本於該基礎權利所生之給付請求權提起給
    付之訴。次按因故意或過失，不法侵害他人之權利者，負損
    害賠償責任；又受僱人因執行職務，不法侵害他人之權利者
    ，由僱用人與行為人連帶負損害賠償責任。民法第184 條第
    1 項、第188 條分別定有明文。是以，因受僱人執行職務致
    權利受損害之人固得請求僱用人負連帶損害賠償責任，惟必
    以僱用人為被告，始得提起此損害賠償之訴，若對於不具有
    僱用人身份之人請求損害賠償，應認為欠缺權利保護要件中
    之為訴訟標的之法律關係之要件，不予准許。經查，系爭船
    舶「GLOBAL MARS 」之所有權人係訴外人「Shinkkawa S.A.
    」，被告僅係受「GLOBAL MARS 」船舶所加入之日本船東責
    任互保協會之委託，代為與訴外人陳崑圖協商和解事宜，並
    非該船舶之船東等情，有交通部高雄港務局94年9 月26日高
    港監理字第0940014217號函及所附船舶國籍證書資料影本，
    以及被告所提出其與日本船東互保協會往來電子郵件4 封、
    訴外人陳崑圖所簽立之收據暨免責函等文件在卷可稽，足認
    被告確非系爭船舶之所有權人，亦非本件侵權行為人之僱用
    人無訛，是本件訴訟標的之法律關係即侵權行為損害賠償請
    求權係存在於原告與訴外人「Shinkkawa S.A.」之間，而非
    存在於原告與被告之間，揆諸前揭說明，原告依侵權行為之
    法律關係提起本件訴訟，即欠缺權利保護要件中之為訴訟標
    的之法律關係之要件，從而，其請求被告應給付2,660,600
    元及自起訴狀繕本送達翌日起至清償日止按年利率5 ％計算
    之利息，即無理由，應予駁回。又其訴既經駁回，假執行之
    聲請即失所依附，應一併駁回。
四、結論：本件原告之訴為無理由，依民事訴訟法第78條，判決
    如主文。
中　　華　　民　　國　　94　　年　　12　　月　　23　　日
                  民事第二庭 審判長  法  官  鄭月霞
                                     法  官  蘇雅慧
                                     法　官　邱泰錄
上為正本係照原本作成。
如不服本判決，應於送達後20日內，向本院提出上訴狀並表明上
訴理由，如於本判決宣示後送達前提起上訴者，應於判決送達後
10日內補提上訴理由書（須附繕本）。
中　　華　　民　　國　　94　　年　　12　　月　　23　　日
                                     書記官  鄭翠蘭
